【裁判字號】    97,交聲,517
【裁判日期】    970513
【裁判案由】    違反道路交通管理處罰條例聲明異議
【裁判全文】
臺灣士林地方法院交通事件裁定         97年度交聲字第517號
原處分機關  臺北市交通事件裁決所
異  議  人
即受處分人  甲○○
上列受處分人因違反道路交通管理處罰條例案件，對於臺北市交
通事件裁所中華民國97年4 月30日所為之處分（原處分案號：北
市裁二字第裁22-A00000000號），聲明異議，本院裁定如下：
      主  文
異議駁回。
      理  由
一、原處分意旨略以：異議人即受處分人駕駛所有車號DS-6490
    號自用一般小客車，於民國97年2 月8 日18時18分許，在臺
    北市○○路與松信路路口，有「駕車行經有燈光號誌管制之
    交岔路口闖紅燈」之違規，故依道路交通管理處罰條例第53
    條第1 項之規定，裁處異議人罰鍰新臺幣（以下同）2,700
    元，並依同條例第63條規定記違規點數3 點等語。
二、聲明異議意旨略以：異議人經過路口時，燈號為黃燈，伊看
    到黃燈時已來不及踩剎車，等車子過後方轉為紅燈，採證照
    片不是立於駕駛人的角度拍攝，沒有辦法拍到駕駛人看到的
    情形。採證照片有二張，第一張照片車子已經過半，須提出
    車頭未過白線之照片，始同意裁決。且採證照片上的數字一
    般民眾看不懂，分析又複雜，且機械判定可能有誤差，伊如
    果要闖紅燈，車速不會過慢云云。
三、按汽車駕駛人，行經有燈光號誌管制之交岔路口闖紅燈者，
    處1,800 元以上5,400 元以下罰鍰，並記違規點數3 點，道
    路交通管理處罰條例第53條第1 項、第63條第1 項第3 款分
    別定有明文。而所謂闖紅燈，法無明文規定，參酌道路交通
    標誌標線號誌設置規則第206 條所定：行車管制號誌顯示為
    圓形紅燈者，其意義為車輛禁止通行，不得超越停止線或進
    入路口之規定，係指以於行車號誌顯示為圓形紅燈時，猶仍
    超越停止線或進入路口而言。再汽車駕駛人有闖紅燈之行為
    ，當場不能攔截製單舉發者，得記明車輛牌照號碼、車型等
    可資辨明之資料，以汽車所有人為被通知人製單逕行舉發，
    此見道路交通管理處罰條例第7 條之2 第1 項第1 款、第4
    項規定甚明。
四、查本件異議人駕駛所有車號DS-6490 號自用一般小客車，於
    97年2 月8 日18時18分許，行經臺北市○○路與松信路交岔
    路口，面對圓形紅燈時，超越路口停止線，進入路口等情，
    此有採證照片2 張在卷可稽。異議人駕駛所有前揭車輛闖紅
    燈之行為，事證明確，堪予認定。原舉發機關以科學儀器取
    得證據資料，並因異議人闖紅燈之行為當場不能攔截製單舉
    發，而依採證照片記明車輛牌照號碼、車型等可資辨明之資
    料，以汽車所有人即異議人為被通知人製單逕行舉發，其舉
    發程序與法律規定相合。
五、異議人雖以前揭情詞置辯，然查：
  (一)觀諸採證照片第一張及第二張，異議人所有車輛面對之圓形
    燈號均為紅色，第一張照片車後輪未超越停止線及進入路口
    ，第二張照片全車已超越枕木紋行人穿越道，明顯在面對圓
    形紅燈時，超越停止線並進入路口，確屬闖紅燈之行為。是
    本件僅憑採證照片二張，已足以認定異議人違規闖紅燈之行
    為。
  (二)況且第一張照片距轉換紅燈之時間為0.67秒，如以第二張照
    片左上角所測得異議人車輛之速度為37公里/ 小時計算異議
    人車輛在0.67秒內之位移距離，所得距離為6.88公尺（37
    100060600.67＝6.886111，小數點2 位以下無條件捨
    去），則異議人在第一張照片所在位置前6.88公尺時，面對
    之號誌已轉換為紅燈，可以推知異議人車輛之前輪應在號誌
    轉換為紅燈後始超越停止線。又該路口號誌在轉換為紅燈前
    ，黃色燈號持續3.04秒，再以前揭異議人之車速計算，3.04
    秒內之位移高達31.24 公尺（37100060603.04＝31
    .2444 ，小數點2 位以下無條件捨去），則異議人在後輪距
    離路口停止線約31.24 公尺前即可預知燈號即將轉換為紅燈
    ，其有充裕之時間可以剎停，以其當時之速度，不必緊急剎
    車，即可遵守號誌，其事後於面對圓形燈號時超越停止線及
    進入路口之闖紅燈行為，顯然符合異議人之本意。其辯稱見
    車頭於黃燈亮起時超越停止線，見燈號已不及剎停云云，係
    卸責之詞，不能採信。
  (三)再第一張照片與第二張照片時間差為1.2 秒，以異議人車輛
    每小時37公里之速度計算，1.2 秒之位移約為12公尺，此與
    照片所示違規車輛之相對位置相當，足認本件科學儀器所測
    之數據並無重大誤差。異議人空言質疑數據有誤差，但未提
    出具體說明誤差對於違規事實認定之影響，衡非可取。
  (四)採證照片上所顯示之數據乃科學儀器測得，據此推算以判斷
    事實真相，推算過程是否複雜？一般民眾是否了解？及是否
    立於駕駛人之角度而拍攝？只要能推知真相，即與異議人是
    否違規闖紅燈之認定不生影響。
  (五)闖紅燈者非必高速行駛，違規者因未注意、不在意或放任性
    地低速闖紅燈，亦屬係闖紅燈之態樣，異議人質問：如果此
    人想闖紅燈，應該車速不會過慢吧？尚無礙於異議人違規事
    實之認定。
六、綜上所述，本件異議人闖紅燈之違規行為，事證明確，所辯
    均無礙於闖紅燈行為之認定，原處分機關依舉發機關之逕行
    舉發，援引道路交通管理處罰條例第53條第1 項、第63條第
    1 項第3 款規定，裁處異議人罰鍰2,700 元，並記違規點數
    3 點，核無不合，異議人猶執前詞，聲明異議，為無理由，
    應予駁回。
據上論斷，應依道路交通管理處罰條例第87條第2 項、道路交通
案件處理辦法第19條，裁定如主文。
中    華    民    國    97    年    5     月    13    日
                  交通法庭法  官  周群翔
以上正本證明與原本無異。
如不服本裁定，應於送達後5日內，向本院提出抗告狀。
                          書記官  劉育君
中    華    民    國    97    年    5     月    13    日


司法院資訊處製作；財團法人民間司法改革基金會備份。
